臺北高等行政法院判決
　　　　　　　　　　　　　　　　　　96年度簡字第00669 號
原　　　告　長青國際開發股份有限公司
代　表　人　甲○○董事長）住.
訴訟代理人　舒正本律師
被　　　告　臺北市政府
代　表　人　乙○○（市長）
上列當事人間因就業服務法事件，原告不服行政院勞工委員會中
華民國96年7 月26日勞訴字第0960013908號訴願決定，提起行政
訴訟，本院判決如下：
    主  文
原告之訴駁回。
訴訟費用由原告負擔。
    事實及理由
一、本件兩造間關於就業服務法事件，原告因不服被告所為新台
    幣（下同）20萬元以下之罰鍰處分而涉訟，依行政訴訟法第
    229 條第1 項第2 款規定，應適用簡易程序（行政訴訟法第
    229 條第1 項所定適用簡易程序之數額3 萬元，業經司法院
    以民國92年9 月17日院台廳行一字第23681 號令增至20萬元
    ，並定於93年1 月1 日實施）；本院並依同法第233 條第1
    項規定，不經言詞辯論逕行判決，合先敘明。
二、事實概要：原告為雇主陳文賢及菲律賓籍外國人DUGO ANGE-
    LINA VILASCO（護照號碼：PP0000000）辦理就業服務業務
    ，自DUGO ANGELINA VILASCO 於民國（下同）94年6 月10日
    入境起至94年12月9 日止，向菲律賓籍看護工DUGO ANGELIN
    A VILASCO 收取國外借款新臺幣（下同）20,000元，明細如
    下：94年8 月15日收受6,800 元，94年9 月13日收受6,800
    元，94年11月28日收受13,600元，共計27,200元，扣除服務
    費7,200 元（1800元/ 月×4 個月）合計20,000元，被告認
    原告所為有違反就業服務法第40條第5 款規定情事，爰依同
    法第66條第1 項規定，以96年4 月23日府勞二字第09632802
    800 號裁處書（下稱原處分）按原告收受規定標準以外之費
    用處以10倍罰鍰計20萬元，原告不服，提起訴願遭決定駁回
    ，遂提起本件行政訴訟。
三、本件原告起訴主張：(1)原告受雇主陳文賢之委任，辦理菲律
    賓籍外勞DUGO ANGELINA VILASCO 來臺服務業務，而DUGO
    ANGELINA VILASCO在菲律賓之一切手續係由該國之經紀商及
    仲介公司辦理，迨DUGO ANGELINA VILASCO 於94年6 月10日
    入臺後，由經紀商接機送DUGO ANGELINA VILASCO 至體檢公
    司體檢後，再攜同至臺灣臺中地方法院民間公證人公證契約
    後，才會同原告將DUGO ANGELINA VILASCO 同時交付雇主陳
    文賢僱用。而DUGO ANGELINA VILASCO 於94年6 月10日來臺
    前之94年5 月12日在菲律賓填寫外國人來華工作費用及工資
    切結書載明未積欠任何借貸或款項，因當時原告尚未與DUGO
    ANGELINA VILASCO有任何之接觸，不知DUGO ANGELINA VILA
    SCO 填載文件內容。迨DUGO ANGELINA VILASCO 由經紀商會
    同原告將其交與雇主陳文賢僱用時，始經由經紀商告知陳文
    賢有借貸契約公證事項後，獲悉DUGO ANGELINA VILASCO 為
    來臺工作，由菲律賓BEST CARE 及彭朋瑚各為其代墊25,000
    元、23,000元之承辦文件費、飛機票費用、人事介紹費等費
    用，其同意自來臺工作薪資中扣款還，此有DUGO ANGELINA
    VILASCO 在意識良好下簽立之借款切結書（聲明該借款為其
    私人問題與臺灣仲介公司及菲律賓仲介公司無關）；並且在
    （入境詢問）切結書上，對於彭朋瑚及菲律賓貸與人BEST
    CARE之借貸款項同意自薪資中按月除3,000 元1 次、5,000
    元4 次予彭朋瑚，按月扣除5,000 元予菲律賓人BEST CARE
    計5 次，此二份文件均經臺中地方法院胡順隆民間公證人認
    證在案。(2)雇主陳文賢受DUGO ANGELINA VILASCO 之經紀商
    通知，於次月薪資發放時，因遺失經紀商彭朋瑚之聯絡方式
    ，除將自DUGO ANGELINA VILASCO 薪資中扣除應給付原告之
    服務費1,800 元，及償還彭朋瑚5,000 元，合計6,800 元一
    併匯入原告之雇用人陳宗儒萬泰商業銀行之帳戶內，並致電
    陳宗儒委託轉交予彭朋瑚，陳宗儒亦電告彭朋瑚前來收取，
    迨匯款2 次後經被告所屬勞工局前來訪查後，陳宗儒則致電
    彭朋瑚告知被告已來查訪，未免發生誤會請逕向陳文賢收取
    ，由於陳文賢苦等未著彭朋瑚派人前來收取借貸款，在延宕
    2 個月後，又將2 個月之原告服務費、彭朋瑚之借貸款，合
    計13,600元一併匯入陳宗儒前揭帳戶，請陳宗儒轉交彭朋瑚
    ，致遭被告誤會為收取超過規定標準以外之費用，或其他不
    正利益，處罰鍰20萬元。(3)本件DUGO ANGELINA VILASCO 自
    承積欠菲律賓BEST CARE 及彭朋瑚款項，並願自其薪資中扣
    除，其雇主陳文賢乃依其指示代扣薪資，有借款切結書、入
    境詢問切結書可稽，並有DUGO ANGELINA VILASCO 簽予陳文
    賢之代扣證明書5 紙可資證明，並非原告向其要求、期約規
    定標準以外之費用及其他不正利益，且依陳文賢出示之證明
    書，陳文賢將應支付予彭朋瑚之款項匯至原告受雇人陳宗儒
    帳戶內，委託陳宗儒轉交，並非支付予陳宗儒而由陳宗儒收
    受在案，嗣陳宗儒將陳文賢所匯予委託轉交彭朋瑚之20,000
    元返還陳文賢，由陳文賢於94年12月間退還予DUGO ANGELIN
    A VILASCO ，經其收受無誤，該單據並呈予被告所屬勞工局
    王小姐收受，益見原告之受雇人陳宗儒僅係受雇主陳文賢之
    託轉交而已，至於薪資表上載明陳宗儒之帳戶號碼，係為依
    法收取服務費之帳戶號碼，與其他費用無關，並無自DUGO
    ANGELINA VILASCO收受規定標準以外之費用或不正利益，原
    告之受雇人陳宗儒所為，核與就業服務法第40條第5 款之規
    定有間；又DUGO ANGELINA VILASCO 明知其在菲律賓為來臺
    工作積欠款項，卻在「外國人來華工作費用及工資切結書」
    上載明未借款，為其個人未依實際情形申載之欺罔行為，與
    原告無涉，誠不能以其個人之欺罔行為作為處罰原告之依據
    ，原處分適用法令顯有違誤，為此，提起本件行政訴訟，求
    為判決撤銷訴願決定及原處分。
四、被告則以：(1)就業服務法第40條第5 款所謂之「規定標準之
    費用」係規定於「私立就業服務機構收費項目及金額標準」
    及行政院勞工委員會91年10月7 日勞職外字第0910205963號
    函等相關函令中，如仲介公司收受之款項無列舉於上或無依
    照規定之程序收取，即為「收受規定標準以外之費用」。就
    業服務法有關外國人入境我國工作之仲介收取費用乙節，其
    行政目的乃在於為免外勞經濟地位遭受剝削之眾多爭議，行
    政院勞工委員會於90年11月採行調降外籍勞工仲介費措施，
    並協調各勞工輸出國，確實查驗外籍勞工於辦理入國簽證時
    所簽具之「外國人入國工作費用及工資切結書」不定期抽訪
    雇主及外籍勞工，主動查察仲介公司收費情形，如有國內仲
    介公司超收費用則依法處罰。又行政院勞工委員會91年10月
    7 日勞職外字第0910205963號函釋略以：「本會重申各人力
    仲介公司應確實遵守法令規定收費及掣給收據，以免觸法，
    請查照並轉知所屬知照。說明：…三、茲摘列有關仲介收費
    疑義如下，請各人力仲介公司清查所有引進或管理之外勞收
    費情形，並確實遵守法令規定收費，以免觸法：…（四）有
    關外勞在國外發生之費用（含借款）應載明於『外國人來華
    工作費用及工資切結書』，並經由勞工輸出國驗證。如外勞
    書面同意雇主或仲介公司代為轉交『借款』，其金額應與『
    外國人來華工作費用及工資切結書』相符。…（六）人力仲
    介公司不得巧立名目（如會員費、聯誼費）收取規定標準以
    外之費用。…」該函釋已明指外勞如書面同意雇主或仲介公
    司代為轉交「借款」，其金額應與「外國人來華工作費用及
    工資切結書」相符。(2)本件被告所屬勞工局於94年12月9 日
    於陳宗儒之談話紀錄其問答欄略以：「（問：為何外勞DUGO
    ANGELINA VILASCO之薪資表上所指定匯款戶名是你本人，再
    說國外借款為何匯至國內戶頭？）答：因這戶頭是指國內服
    務費之部分（1800），其它部分（5000×2 ）因雇主不認織
    國外借款人彭朋瑚，所以前兩次雇主匯我轉交，然后我有告
    知彭先生應派人來收，第3 次，因雇主他為省一些麻煩，所
    以在勞工局訪查后又匯給我（1800×2 ＋5000×2 ）轉交彭
    先生。」次稽之萬泰商業銀行匯款申請書存根聯，其匯款人
    為雇主陳文賢，收款人戶名為陳宗儒，其匯款金額和陳宗儒
    之談話紀錄內容可資比對，足證陳宗儒確實有代收國外貸款
    20,000元，既然DUGO ANGELINA VILASCO 「外國人來華工作
    費用及工資切結書」並無載明國外貸款，原告於辦理就業服
    務業務時，自有遵守該禁止規範之不作為義務，其在本國既
    為仲介DUGO ANGELINA VILASCO 來臺之私立就業服務機構，
    就DUGO ANGELINA VILASCO 相關薪資費用之收取與否自亦屬
    其服務範圍，原告尚不得主張外勞同意扣款為由，而排除我
    國法令之適用。原告自外勞DUGO ANGELINA VILASCO 薪資收
    受國外貸款，既無法令依據，即屬收受規定標準以外費用，
    不因原告主張系爭款項為外勞同意或僅為代收轉付或原告不
    知DUGO ANGELINA VILASCO 「外國人來華工作費用及工資切
    結書」並無載明國外貸款，得以免責，原處分以原告收受規
    定標準以外之費用，違反就業服務法第40條第5 款規定，爰
    依同法第66條第1 項規定處原告10倍（法定最低度）罰鍰，
    並無違誤等語置辯，並聲明駁回原告之訴。
五、按「私立就業服務機構經營前項就業服務業務得收取費用；
    其收費項目及金額，由中央主管機關定之。」、「私立就業
    服務機構及其從業人員從事就業服務業務，不得有下列情事
    ：…五、要求、期約或收受規定標準以外之費用，或其他不
    正利益。…」、「違反第40條第5 款規定者，按其要求、期
    約或收受超過規定標準之費用或其他不正利益相當之金額，
    處10倍至20倍罰鍰。」分別為就業服務法第35條第2 項、第
    40條第5 款及第66條第1 項定有明文。次按「本會重申各人
    力仲介公司應確實遵守法令規定收費及掣給收據，以免觸法
    ，請查照並轉知所屬知照。…（四）有關外勞在國外發生之
    費用（含借款）應載明於『外國人來華工作費用及工資切結
    書』，並經由勞工輸出國驗證。如外勞書面同意雇主或仲介
    公司代為轉交『借款』，其金額應與『外國人來華工作費用
    及工資切結書』相符。…（八）仲介公司向外勞收取費用時
    ，應依『私立就業服務機構許可及管理辦法』第4 條第5 項
    規定掣給外勞收據，並依同辦法第8 條第1 項第4 款保存收
    據5 年，另該收據得以統一發票為之。…」亦經行政院勞工
    委員會91年10月7 日勞職外字第0910205963號函釋在案，該
    函釋乃行政主管機關就行政法規所為之釋示，係闡明法規之
    原意者，應自法規生效之日起有其適用；另「一、本標準表
    依就業服務法第三十五條第二項規定訂定之。…五、私立就
    業服務機構辦理依就業服務法第四十六條第一項第八款至第
    十款之外國人在華工作期間服務事項之收費標準：…（二）
    辦理下列事項之服務費、交通費或檢查費得向外國人收取、
    但除服務費及交通費得每三個月收取一次外，不得預先收費
    ，且預先收費部分，如終止服務時，應按未提供服務月數退
    還外國人。服務費及交通費合計，入國後第一年每月不得超
    過新台幣一千八百元。第二年每月不得超過新台幣一千七百
    元，第三年起每月不得超過新台幣一千五百元：1 外國人健
    康檢查之檢查費。2 接送外國人辦理健康檢查之交通費。3
    接送外國人往返機場之交通費。4 代辦外國人所得稅申報及
    退稅事宜之服務費。5 受外國人請求辦理定期或不定期諮詢
    、輔導、翻譯等服務。（三）私立就業服務機構辦理前二款
    之服務，應依其項目、性質及內容，與雇主或外國人以書面
    議定後，始得收費。（四）私立就業服務機構不得向外國人
    收取或代收本收費標準表以外之費用。…」為行政院勞工委
    員會91年12月26日勞職外字第0910208011號「私立就業服務
    機構就業服務收費標準表」所揭示，該收費標準表為行政院
    勞工委員會依就業服務法第35條第2 項規定就私立就業服務
    機構經營就業服務業務收費項目及金額所為之揭示，未逾越
    法律規定，被告辦理相關就業服務業事宜，自得援用，合先
    指明。
六、經查，被告主張原告為菲律賓籍看護工DUGO ANGELINA VILA
    SCO （護照號碼：PP0000000 ）辦理在華工作期間服務業務
    ，自94年6 月10日起至94年11月止，向DUGO ANGELINA VILA
    SCO 收取國外借款共計20,000元〔計算式：（94年8 月15日
    ）6,800 元＋（94年9 月13日）6,800 元＋（94年11月28日
    ）13,600元－（每月服務費）1800元×4 （個月）＝20,000
    元〕等情，業據其提出萬泰商業銀行匯款申請書、、陳宗儒
    談話筆錄、外籍勞工業務檢查表、私立就業服務機構收取外
    籍勞工費用調查表、申訴函、看護工契約、雇主聘僱外籍勞
    工申請書、外國人入國工作費用及工資切結書等件附原處分
    卷可稽，堪信為真實。次查，本件菲律賓籍看護工DUGO ANG
    ELINA VILASCO 並未於外國人來華工作費用及工資切結書內
    載明尚有國外費用未為清償，亦未同意原告在華代收國外借
    款一節，有外國人來華工作費用及工資切結書（第三、四欄
    記載）、DUGO ANGELINA VILASCO 申訴書附原處分卷可參，
    從而，本件原告接受菲律賓籍看護工DUGO ANGELINA VILASC
    O 委任辦理從事看護工作之就業服務業務，於其為雇主陳文
    賢工作期間，94年8 月15日向其收取國外借款20,000元，核
    與前揭規定及說明自有未合，原處分認原告所為違反同法第
    40條第5 款之規定，尚無違誤。
七、至於原告主張：菲律賓籍看護工DUGO ANGELINA VILASCO 於
    來臺前之94年5 月12日在菲律賓填寫「外國人來華工作費用
    及工資切結書」雖載明未積欠任何借貸或款項，惟當時原告
    尚未與DUGO ANGELINA VILASCO 有接觸，不知其填載文件內
    容，原告係經由係菲律賓經紀商告知陳文賢有借貸契約公證
    事項後，始獲悉DUGO ANGELINA VILASCO 為來臺工作，由菲
    律賓BEST CARE 及彭朋瑚為其代墊承辦文件費、飛機票費用
    、人事介紹費等費用，並同意自工作薪資中扣款還，而雇主
    陳文賢於薪資發放時，因遺失菲律賓經紀商彭朋瑚之聯絡方
    式，除將自DUGO ANGELINA VILASCO 薪資中扣除應給付原告
    之服務費1,800 元及償還彭朋瑚5,000 元，合計6,800 元一
    併匯入原告之雇用人陳宗儒萬泰商業銀行之帳戶內，並無收
    受規定標準以外之費用或不正利益情事云云，惟查，本件菲
    律賓籍看護工DUGO ANGELINA VILASCO 於入境前已付清所有
    費用，未向訴外人菲律賓BEST CARE 及彭朋瑚借款，入境後
    受原告以遣返相迫始簽立48000 元之借據等情，有DUGO ANG
    ELINA VILASCO 申訴書附卷可稽，而DUGO ANGELINA VILASC
    O 來臺工作之初，並無與來華工作有關之借款，亦據菲律賓
    BEST CARE PLACEMENT SERVICES查核簽署確認（外國人入國
    工作費用及工資切結書第2 、4 頁記載參照），另雇主陳文
    賢係應原告求，自DUGO ANGELINA VILASCO 扣取借款併同服
    務費匯至原告負責辦理本件服務業務人員陳宗儒帳戶一節，
    亦據雇主陳文賢於被告調查時說明綦詳（私立就業服務機構
    收取外籍勞工費用調查表附原處分卷參照）；而衡諸常情，
    DUGO ANGELINA VILASCO 如確有與來華工作有關之國外國外
    借款情事，則其僅需於外國人入國工作費用及工資切結書中
    載明同意扣款即可，焉有甫一入境（94年6 月10日）大費周
    折再行出具借款切結書、切結書，並行公證之理，是DUGO
    ANGELINA VILASCO申訴其受迫簽立借據，原告以國外借款名
    義超收費用等語，自堪信為真實。原告所提借款切結書、切
    結書、代扣證明書核屬規避查察彌縫之作，尚難執為對原告
    有利之認定；又原告另舉陳文賢96年5 月8 日證明書，主張
    其受僱人陳宗儒業於事發後94年12月間將系爭20,000元經由
    陳文賢退還予DUGO ANGELINA VILASCO 一節，縱屬實情，亦
    無解於原告業已成立之違章罰責。是原告稱伊之受雇人陳宗
    儒僅係受雇主陳文賢之託轉交外借款，薪資表上載明陳宗儒
    之帳戶號碼，係為依法收取服務費之帳戶號碼，與其他費用
    無關，並無收受規定標準以外之費用或不正利益情事，DUGO
    ANGELINA VILASCO明知其在菲律賓為來臺工作積欠款項，卻
    未於外國人來華工作費用及工資切結書上載明借款，為其個
    人欺罔行為，不能以此作為處罰原告之依據云云，洵無可採
    。至於本件原告另聲請訊問證人胡順隆欲證借款切結書、切
    結書之真偽、訊問證人陳文賢欲證系爭匯至陳宗儒戶之款項
    係應支付予彭朋瑚之款項，而非支付予原告者，陳宗儒已退
    還系爭借款等項，惟因：(1)兩造就借款切結書、切結書係DU
    GO ANGELINA VILASCO 簽立一事並無爭執，(2)而雇主陳文賢
    係應原告之請，扣取借款併同服務費匯至原告受雇人陳宗儒
    帳戶，已據陳文賢於被告調查時說明，(3)陳宗儒退還系爭借
    款20000 元一事，核與本件違章事責之認定無涉等情，已如
    前述，是原告前揭立證核無調查之必要，併此敘明。
八、末按「違反第40條第5 款規定者，按其要求、期約或收受超
    過規定標準之費用或其他不正利益相當之金額，處10倍至20
    倍罰鍰。…一、一般原則：1.罰鍰部數依違規次數衡量：第
    1 次：10倍…」為臺北市政府處理違反就業服務法事件統一
    裁罰基準第3 點第19項揭明，而上開裁罰基準係主管機關臺
    北市政府，分別就就業服務法違章案件之不同情節，訂定不
    同之處罰額度，其除作一般性裁量基準外，另有例外情形之
    裁量基準，與法律授權目的尚無牴觸，被告於處理相關事件
    時自得援用。本件原告為私立就業服務機構經營就業服務業
    務，其就可得收取費用之項目、金額及不得收受規定標準以
    外之費用或其他不正利益等知之甚詳，是其就相關費用之收
    取即應注意不得有收受規定標準以外之費用或其他不正利益
    之事，竟疏未注意致向菲律賓籍看護工DUGO ANGELINA VILA
    SCO 收取規定標準以外之國外借款，自有過失，從而，被告
    衡量原告違章情節，參考上開裁罰基準按原告收取超過規定
    標準之費用金額20,000元處原告以最低10倍之罰鍰200,000
    元，於法即無不合。
九、綜上所述，本件原處分認事用法並無違誤，訴願決定遞予維
    持，亦無不合，原告徒執前詞，訴請撤銷訴願決定及原處分
    ，為無理由，應予駁回。
十、本件事證已臻明確，兩造其餘攻擊、防禦方法，經核與判決
    之結果不生影響，無庸逐一論述，併予敘明。
據上論結，本件原告之訴為無理由，爰依行政訴訟法第233 條第
1 項及第98條第1 項前段之規定不經言詞辯論，判決如主文。
中　　華　　民　　國　　96　　年　　12　　月　　 5　　日
                                第一庭法  官　周玫芳
上為正本係照原本作成。
本件以訴訟事件所涉及之法律見解具有原則性者為限，始得於本
判決送達後20日內向本院提出上訴狀並表明上訴理由，如已於本
判決宣示後送達前提起上訴者，應於判決送達後20日內補具上訴
理由（均按他造人數附繕本），且經最高行政法院許可後方得上
訴。
中    華    民    國    96    年    12    月     5    日
                                      書記官  何閣梅
